【裁判字號】    99,婚,618
【裁判日期】    990826
【裁判案由】    離婚
【裁判全文】
臺灣高雄地方法院民事判決               99年度婚字第618號
原      告  乙○○
被      告  甲○○
上列當事人間請求離婚事件，本院於民國99年8 月12日言詞辯論
終結，判決如下：
    主  文
原告之訴駁回。
訴訟費用由原告負擔。
    事實及理由
一、原告起訴主張：兩造於民國84年9 之10日結婚。惟被告於3
    、4 年前無故離家出走，未盡人妻責任，99年2 月間以原告
    遺棄為由，向臺灣高雄地方法院檢察署對原告提起遺棄等之
    告訴。按被告於3 、4 年前原告經營木材生意陷於困境，經
    濟困頓之時，其未能夫妻相互扶持共渡難關，一走了之，迄
    今3 、4 年，不聞不問，是兩造僅有夫妻之名，夫妻間之誠
    摯基礎已不復存在。其不思彌補婚姻關係，且無故對原告提
    起刑事告訴，是夫妻間之婚姻已難以維持，而此係可歸咎被
    告之過失，依民法第1052條第2 項規定提起本件訴訟等語，
    而聲明請准原告與被告離婚。
二、被告則以：伊和原告結婚10幾年，原告都沒有盡家庭責任，
    還另結新歡，常藉故打伊。96年11月8 日晚上，在甲仙河堤
    ，將伊往石頭摔，伊流很多血，原告將伊送到旗山醫院，醫
    生縫合完後，他就走了，連一聲道歉、一通電話都沒有。98
    年八八水災以後，伊要回去，找很多朋友跟他溝通，但他不
    讓伊回去，他已將第三者帶進家門等語，資為抗辯。並聲明
    ：原告之訴駁回。
三、原告主張兩造夫妻關係現仍存續中，有原告提出之戶籍謄本
    2 紙為證，並為被告所不爭執，堪信為真實。
四、按有民法第1052條第1 項以外之重大事由，難以維持婚姻者
    ，夫妻一方得請求離婚；但其事由應由夫妻一方負責者，僅
    他方得請求離婚，此觀之民法第1052條第2 項之規定自明。
    又所謂有民法第1052條第1 項以外之重大事由，難以維持婚
    姻者，係以婚姻是否已生破綻而無回復之希望為其判斷之標
    準。而婚姻是否已生破綻無回復之希望，則應依客觀之標準
    ，即難以維持婚姻之事實，是否已達於倘處於同一境況，任
    何人均將喪失維持婚姻之意願而定（最高法院95年度臺上字
    第2524號判決意旨參照）。又按，婚姻如有難以維持之重大
    事由，於夫妻雙方就該事由均須負責時，應比較衡量雙方之
    有責程度，僅責任較輕之一方得向責任較重之他方請求離婚
    ，如雙方之有責程度相同，則雙方均得請求離婚，始符民法
    第1052條第2 項規定之立法本旨（最高法院95年度第5 次民
    事庭會議決議參照）。本件原告主張被告自3 、4 年前離家
    後，迄未返家與原告共同生活，且無故對原告提起刑事告訴
    ，兩造婚姻實難以維持云云，而被告固不爭執兩造自96年11
    月8 日起迄今均未共同生活之事實，惟辯稱其離家起因係遭
    原告毆打，且原告不讓其返家，並已與婚外女子同居等語。
    經查：原告自認90年間曾打被告耳光（見本院卷第59頁）；
    再者，被告於96年11月8 日遭原告暴力相向，受有腦震盪伴
    有暫時性意識喪失、頭皮之開放性傷口伴有併發症、臉、頭
    皮及頸之挫傷，眼除外等傷害，並經急診手術縫合治療後住
    院至同年11月9 日等情，業據被告提出衛生署旗山醫院診斷
    證明書1 紙為證，且原告雖辯稱：「96年11月8 日是一點小
    事，…，我就說去走一走心情會比較好，但是她就一直唸，
    我就不想去了，我帶她到河邊去談，她就兇起來，她要跑，
    我就從後面抓住她，她就摔倒受傷，我就將她送到旗山醫院
    。」云云，惟觀諸前揭診斷證明書所載被告所受傷勢非輕，
    原告所辯顯係避重就輕之詞，難以採信，被告主張屢遭原告
    施暴，堪信為真實。次查：被告雖對原告提起傷害、遺棄等
    告訴，惟原告確有於上開時間傷害被告，已如前述，僅被告
    告訴已逾告訴期間；另被告告訴原告遺棄，係以原告不與被
    告同住，致被告無棲身之所，必須投靠妹妹，也未與被告聯
    絡或前往探望被告，遺棄被告不顧等語，此有臺灣高雄地方
    法院檢察署檢察官99年度調偵字第297 號不起訴處分書在卷
    可憑，而原告固因被告非無自救力之人，不構成遺棄罪，然
    參諸原告於本院承稱：「我沒有接她出院，後來她也沒有回
    來，她不想回來，我也沒有打電話叫她回來。」等語（見本
    院卷第58頁），可見原告確實對被告在外生活不聞不問，則
    被告並非無故對原告提起刑事告訴。綜上各情以觀，原告於
    被告在家同住期間，屢以暴力相向，致被告於96年11月8 日
    遭受嚴重暴力行為始離家未與原告共同生活，是被告未與原
    告同居實係原告所致，又依前述可知，原告對於被告住院、
    出院後離家在外之生活，完全漠不關心，則本件兩造分居逾
    2 年，初肇始於被告因遭原告嚴重施暴而離家，致兩造分居
    迄今，在此期間雙方雖有名無實，甚且被告因原告對其不聞
    不問而提出刑事告訴，足見夫妻間之情義已失，但此項婚姻
    之破綻，原告可歸責之程度應較重，依民法第1052條第2 項
    但書及上開裁判意旨，原告訴請離婚，即難謂為有理由，應
    予駁回。
五、本件事證已臻明確，兩造其餘主張陳述及攻擊防禦方法，及
    提出未援用之證據，經斟酌後認對判決之結果不生影響，爰
    不逐一詳予論駁，附此敘明。
六、據上論結，本件原告之訴為無理由，依民事訴訟法第78條，
    判決如主文。
中    華    民    國    99    年    8     月    26    日
                  家事庭  法  官  郭佳瑛
以上正本係照原本作成。
如對本判決上訴，須於判決送達後20日之不變期間內，向本院提
出上訴狀。
中    華    民    國    99    年    8     月    26    日
                          書記官  曾小玲

司法院資訊處製作；財團法人民間司法改革基金會備份。
